臺灣高等法院刑事裁定
109年度抗字第2028號
抗  告  人
即  受刑人  李杰祐



上列抗告人因檢察官聲請定其應執行刑案件，不服臺灣臺北地方
法院中華民國109年10月28日裁定（109年度聲字第2219號），提
起抗告，本院裁定如下：
    主  文
原裁定撤銷。
甲○○犯如附表所示各罪所處之刑，應執行有期徒刑陸年陸月。
    理  由
一、原裁定意旨略以：抗告人即受刑人甲○○所犯如附表所示之罪
    ，先後經判處如附表所示之刑，均分別確定在案，原審法院
    為犯罪事實最後判決之法院，而如附表所示之罪均係於如附
    表編號1所示裁判確定前所犯數罪，檢察官依受刑人之請求
    聲請就如附表所示之罪所處之有期徒刑部分，合併定其應執
    行之刑，原審法院認聲請洵屬正當，應予准許，爰定其應執
    行有期徒刑7年云云。
二、抗告意旨略以：抗告人因學識不足，觸犯毒品危害防制條例
    乃因一實失慮，導致身染毒品，並造成自身健康之損壞，因
    而觸犯國家律法，而犯下數起錯事，現今接受刑罰之時，業
    已徹底悔悟，然而法院裁定定其應執行之刑7年仍猶過重，
    懇請考量抗告人使用毒品危害自身健康殘害乃屬病患性疾病
    ，又因抗告人監服刑前，名下三位小孩皆因幼小，托由母親
    照顧，然而母親近期因病罹患子宮頸癌，住院治療，家中已
    無任何經濟支柱，導致親人小孩在外生活亦須親友幫襯，懇
    請撤銷原裁定改定適當之應執行刑，給予抗告人重新重輕最
    有利抗告人之裁定等語。
三、按數罪併罰之定應執行之刑，係出於刑罰經濟與責罰相當之
    考量，並非予以犯罪行為人或受刑人不當之利益，為一種特
    別的量刑過程，相較於刑法第57條所定科刑時應審酌之事項
    係對一般犯罪行為之裁量，定應執行刑之宣告，乃對犯罪行
    為人本身及所犯各罪之總檢視，除應考量行為人所犯數罪反
    應出之人格特性，並應權衡審酌行為人之責任與整體刑法目
    的及相關刑事政策，在量刑權之法律拘束性原則下，依刑法
    第51條第5款之規定，採限制加重原則，以宣告各刑中之最
    長期為下限，各刑合併之刑期為上限，但最長不得逾30年，
    資為量刑自由裁量權之外部界限，並應受法秩序理念規範之
    比例原則、平等原則、責罰相當原則、重複評價禁止原則等
    自由裁量權之內部抽象價值要求界限之支配，使以輕重得宜
    ，罰當其責，俾符合法律授與裁量權之目的，以區別數罪併
    罰與單純數罪之不同，兼顧刑罰衡平原則。個案之裁量判斷
    ，除非有全然喪失權衡意義或其裁量行使顯然有違比例、平
    等諸原則之裁量權濫用之情形，即不得任意指其為違法。
四、經查，抗告人所犯如附表所示之各罪，前經法院判處如附表
    所示之刑並定如附表所示之應執行刑，均分別確定在案，且
    各罪均為最先一罪裁判確定前所犯，原審亦為最後事實審法
    院，有各該判決書及本院被告前案紀錄表在卷可稽。又附表
    編號1至8所示之罪所處之刑為得易科罰金，附表編號9所示
    之罪所處之刑為不得易科罰金，抗告人就如附表所示之各罪
    ，請求檢察官聲請合併定其應執行刑，有其聲請狀(執聲卷
    第8至10頁)在卷可佐。茲檢察官就抗告人所犯如附表所示之
    各罪向法院聲請定其應執行刑，經原審法院審核認其聲請為
    正當，並定其應執行刑。又附表編號1為成年人與少年共同
    犯毀損他人物品罪，附表編號2至4、6、7為施用第二級毒品
    罪，附表編號5為竊盜罪，附表編號8為頂替罪，附表編號9
    為準強盜罪，上開各罪之犯罪型態、犯罪情節、侵害法益部
    分相同、部分不同。原裁定於各刑之中最長期(5年2月)以上
    ，各刑合併之刑期(7年11月)以下之法定範圍內定應執行有
    期徒刑7年，經核並未逾越刑法第51條第5款之界限，惟查：
  ㈠原裁定以本件符合數罪併罰要件，定應執行刑7年，雖較附表
    編號1至9所示之罪之刑期總和7年11月為輕，亦較附表編號1
    至8前定應執行刑(2年1月)及附表編號9所示之罪之刑期總合
    7年3月為輕，然原裁定所定應執行有期徒刑7年，幾乎已達
    定應執行刑之內部性界限上限。
　㈡抗告人就附表編號2至4、6、7所犯俱為施用第二級毒品罪，
    前開各罪之罪質完全相同，皆係損及其個人身心之成癮性犯
    罪，責任非難重複程度高，且對於他人生命、身體、財產等
    法益，尚無明顯重大之實害，應可作為給予更多寬減之理由
    ，定刑結果不應接近上限；又抗告人所犯附表編號2至4、6
    、7之時間集中於民國105年7月間起至106年9月底止，並非
    綿延超過1年，足見其個人反社會惡性並非重大，縱使仍應
    論處相當之罪責，亦應再予一定程度之寬減較為合理。惟原
    裁定所定應執行有期徒刑7年，較之附表編號1至8前定應執
    行刑(2年1月)及附表編號9所示之罪之刑期總合7年3月僅再
    寬減3月，顯然不成比例。
五、綜上，原審未說明裁量論據，亦未充分審酌上情，遽就抗告
    人所犯附表所示之罪定其執行刑為有期徒刑7年，其裁量權
    之行使，已使責罰未能相當，難謂與裁量權應遵守之內部界
    限實質相契合，自非允當，抗告人據此指摘原裁定不當，為
    有理由，應由本院將原裁定撤銷，並審酌該附表所示之罪中
    附表編號2至4、6、7均為施用第二級毒品罪，前開各罪之犯
    罪型態、犯罪情節、侵害法益均相同，且抗告人於約1年內
    共犯5次，其犯罪時間較為接近，為避免對其罪責之非難過
    度評價及考量行為人預防需求（促其戒癮後早日復歸社會）
    ，且因原審既已就本件定執行刑為實體裁量，本院自為裁定
    並未損及受刑人審級利益，故依刑事訴訟法第413條後段規
    定自為裁定，爰定其應執行之刑如主文第2項所示。
據上論斷，應依刑事訴訟法第413條、第477條第1項，刑法第53
條、第51條5款，裁定如主文。
中　　華　　民　　國　　109 　年　　12　　月　　1 　　日
                  刑事第二十五庭 審判長法  官 邱滋杉
                                       法  官 陳彥年
                                       法  官 文家倩
以上正本證明與原本無異。
如不服本裁定，應於收受送達後五日內向本院提出再抗告狀。
                                       書記官 桑子樑
中　　華　　民　　國　　109 　年　　12　　月　　1 　　日